臺灣高等法院刑事判決　　　　　　　 93年度交上易字第117號
上　訴　人
即　被　告　甲○○○
選任辯護人　楊俊雄律師
上列上訴人因過失傷害等案件，不服臺灣桃園地方法院92年度交
易字第47號，中華民國93年2月19日第一審判決（起訴案號：臺
灣桃園地方法院檢察署91年度偵字第18594號），提起上訴，本
院判決如下：
    主  文
原判決關於公然侮辱部分撤銷。
甲○○○公然侮辱人，處拘役參拾日，如易科罰金以參佰元折算
壹日。
其他上訴駁回。
    事  實
一、甲○○○未依法考領監理機關核發之重型機車駕駛執照，猶
    於民國91年9月2日上午，自桃園縣桃園市○○路1263號住處
    騎駛車號ＭＤ6－402號重型機車，附載其女兒丁蔚虹，欲前
    往桃園縣政府附近書局購買小孩參考書籍，於當日上午8時
    許沿桃園市○○路由中正路往永安路方向駛近力行市場時，
    本應注意當時正值市場營業時間，市場口人車擁擠，隨時會
    有人車橫越車道進入市場，應注意警戒車前狀況，以隨時採
    取必安全，而依當時天候、路況及視線等情形，並無不能注
    意之情事，竟疏未注意車前狀況，適前方同向騎腳踏車之丙
    ○○○，亦疏未注意後方來車動態即貿然左轉橫越車道欲騎
    進力行市場，甲○○○見狀來不及煞停即自後撞上丙○○○
    所騎駛之腳踏車後車輪，丙○○○遂人車倒地因而受有骨盆
    骨折及右側第9肋骨骨折之傷害，甲○○○於車禍發生後立
    即下車上前扶起丙○○○坐上其所騎之ＭＤ6－40 2號重型
    機車，載往桃園市○○路○段282號惠民診所診治，甲○○○
    之女兒丁蔚虹則騎丙○○○之腳踏車尾隨一同前往惠民診所
    ，之後再將丙○○○送回其住處。
二、甲○○○與丙○○○之丈夫張新亞、子張俊俠、妹妹謝楊秀
    錦於91年9月7日下午3時許，在桃園縣警察局桃園分局埔子
    派出所協調賠償事宜，因就有無發生碰撞一事雙方發生激烈
    爭吵，甲○○○另萌侮辱之犯意，在隨時會有不特定人進入
    派出所之不特定人得以共見共聞之情形下，辱罵丙○○○、
    張新亞、張俊俠全家與謝楊秀錦全部都是「垃圾」（臺語）
    ，
   （張新亞、張俊俠、謝楊秀錦未就公然侮辱提出告訴），足
    以毀損丙○○○之名譽。
    理  由
一、訊據上訴人即被告甲○○○矢口否認有過失傷害、公然侮辱
    之犯行，辯稱其並未騎機車，機車是由其女兒騎乘，其坐後
    面，機車沒有撞到告訴人丙○○○的腳踏車，是告訴人自己
    跌倒。其在警察局亦未罵告訴人「垃圾」（臺語），只有跟
    自己的女兒說不要講垃圾話（臺語）云云。
二、過失傷害犯行部分：
（一）、查被告於上述時、地騎駛ＭＤ6－402號重型機車載其女
        兒丁蔚虹，行近力行市場口時自後撞擊同向前方左轉橫
        越車道欲駛進力行市場之告訴人騎駛之腳踏車後車輪，
        致告訴人人車倒地因而受有骨盆骨折及右側第九肋骨骨
        折之傷害等情，業據告訴人於偵查中及原審審理時指述
        綦詳，並有行政院衛生署桃園醫院診斷證明書、惠民診
        所92年12月3日覆第57354號文函送之告訴人於91年9 月
        2日到院就診之病歷資料、行政院衛生署桃園醫院92 年
        12月30日92桃醫秘字第092001097號函及病歷資料在卷
        可稽。雖被告否認係其騎車撞到告訴人，惟查：
    １、告訴人於偵查中稱：「．．我當天在力行市○○路上，
        我一人騎腳踏車，甲○○○載他女兒，從後面撞到我．
        ．我確定是他撞我，我有問他有沒有牌，他說他沒有，
        他女兒有．．我親眼看到是他載他女兒．．」（見偵查
        卷第45、46頁）；於原審審理時稱：「我騎腳踏車在力
        行路上要轉到力行市場買水果，我腳踏車已過中線，甲
        ○○○騎機車從後面撞上來，我的腳踏車左邊後面部分
        ，我的腳踏車就倒下去，我人也倒下去，她將我把起來
        ．．她載她女兒，我問她有無駕照，她說她沒有，她女
        兒有」等語（見原審卷第33頁），核與證人即現場賣山
        藥攤販陳水量於原審審理時所述：「．．我看到『騎機
        車的人』牽起『腳踏車的人』（現場騎機車有幾個人牽
        起腳踏車？）有兩個人，只記得比較老的人載受傷的人
        ．．」等語相符。且被告於本院審理時自承係其把告訴
        人扶起來，其並沒有駕照，及其對地形較熟，所以由其
        載告訴人去醫院等情，亦與告訴人及證人陳水量所述相
        符。參以被告與告訴人素不相識，此為二人所是認，而
        告訴人騎腳踏車於上述時、地倒地時，被告及其女兒丁
        蔚虹二人均乘坐機車上，亦為被告及證人丁蔚虹所不爭
        執，若係丁蔚虹騎機車載被告，衡諸常情，告訴人並無
        指述係被告騎機車附載丁蔚虹之動機與必要。況被告於
        本院審理時自承其女兒對桃園市之地形不熟，機車行進
        中並未與其女兒交談，從其家至市場約需10分鐘，有直
        走有轉彎等語，則被告之女兒丁蔚虹對地形不熟，衡情
        亦無由被告之女兒騎機車搭載被告之理。
   ２、 告訴人倒地後，被告停車上前將告訴人扶起並載往桃園
        市○○路○段282號惠民診所醫治，且支付醫藥費用，之
        後即載告訴人回家；翌日（91年9月3日）上午告訴人前
        往行政院衛生署桃園醫院看診，被告亦陪同前往，告訴
        人當日住院治療，被告連續於91年9月3日、4日晚間8時
        前往醫院看顧告訴人丙○○○至第2天天亮乙節。為被
        告所承，並據告訴人於偵審中指述甚詳。被告於本院時
        亦自承其並無工作收入，本身要煮飯、照顧孫子，甚為
        忙碌等語，則被告與告訴人既不相識，並無任何情誼，
        被告何以代墊並連續兩晚至醫院看顧告訴人至翌日天亮
        。又證人張俊俠、謝楊秀錦亦證稱有與被告相約在埔子
        派出所談有關與告訴人車禍和解賠償之事。綜觀被告上
        開舉止，如果被告未肇事撞傷告訴人，何須於事故發生
        後為上開行為。是被告辯稱係基於愛心云云，顯違常情
        ，所辯委不足採。
（二）、按汽車駕駛人應注意車前狀況，隨時採取必要之安全措
        施，以避免危險之發生，道路交通安全規則第94條第3
        項定有明文。被告騎機車自應注意前開交通安全規則之
        規定，本件事故發生時間是在白天上午8時許，視線良
        好，車禍發生地點是在力行市場口前之直行道路，路面
        乾燥、無缺陷等情況，已據告訴人、被告陳述在卷，並
        有道路交通事故現場圖、現場照片在卷可稽，被告並無
        不能注意之情形。而據道路交通事故現場圖與證人陳水
        量所繪製之前述腳踏車倒地處、機車停放處之位置圖，
        腳踏車倒地處是在往永安路方向車道之近分向線處，告
        訴人指稱「．．力行路快到力行市場的地方，我騎腳踏
        車在力行路上要轉到力行市場買水果，我腳踏車已過中
        線，甲○○○騎機車從後面撞上來．．一轉甲○○○的
        機車就撞上來．．」（見原審卷第33頁）等語，可知告
        訴人騎駛之腳踏車，係在力行市場口前之對向往永安路
        方向車道之近分向線處，遭被告騎駛之機車撞擊，由於
        上述地點是在力行市場口，時值上午8時市場營業時間
        ，市場口人車擁擠，被告當知隨時會有人車橫越車道進
        入市場，而應注意警戒車前狀況，卻自後撞及同向前方
        左轉騎近分向處欲進入力行市場之告訴人騎駛之腳踏車
        左後方，顯然未注意車前狀況致騎機車撞及告訴人所騎
        之腳踏車，而有過失甚明。而告訴人發生事故後隨即由
        被告送至惠民診所醫治照Ｘ光片發現「骨盆Ｘ光顯示右
        股骨頸有一點裂痕」，翌日告訴人再至桃園醫院就醫拍
        攝Ｘ光片，發現「骨盆骨折及右側第九肋骨骨折」，有
        行政院衛生署桃園醫院診斷證明書、惠民診所92年12月
        3日覆第57354號文函送之丙○○○於91年9月2日到院就
        診之病歷資料、行政院衛生署桃園醫院92年12月30日92
        桃醫秘字第092001097號函及檢送之丙○○○病歷資料
        附卷可稽，足認告訴人所受上述傷害係被告騎駛機車不
        慎撞所致，告訴人丙○○○所受上述傷害與被告甲○○
        ○之過失行為間，顯有相當因果關係。
    綜上事證，被告過失傷害之犯行堪以認定。
三、公然侮辱犯行部分：
    被告於桃園縣警察局桃園分局埔子派出所協調車禍賠償時曾
    出言辱罵告訴人及證人張新亞、張俊俠、謝楊秀錦係「垃圾
    」（臺語）之事實，已據告訴人於偵查及原審審理時指訴綦
    詳，核與證人張俊俠於原審審理時證稱：「．．當天在派出
    所甲○○○一直說是我母親撞到他，不是他撞到我母親，罵
    我阿姨（指謝楊秀錦）是垃圾，也罵我全家是垃圾：」（見
    原審卷第169-170頁）；證人謝楊秀錦證述「：因被告撞我
    姐姐車禍一事，原先我姐姐快出院前我們找被告到我姐姐家
    談和解之事，當時我建議對方賠償6萬元，不過沒有談成，
    所以才約到派出所談：我（指證人謝楊秀錦）問被告為何常
    常在醫院罵我姐姐垃圾，他說我是垃圾，我姐姐是垃圾，我
    們全家都是垃圾……」（見審卷第171頁）等情相符。參以
    被告自承有講「垃圾」（臺語）一詞（見偵查卷第10頁及本
    院審判筆錄），足證被告確有說「垃圾」（臺語）一詞，至
    其或辯稱罵女兒或是跟其女兒說垃圾話不要講那麼多云云，
    均屬卸責之詞，不足採信。又「垃圾」一詞，客觀上已足使
    受罵者感到難堪與屈辱，被告於盛怒之際以「垃圾」言詞相
    罵，顯有侮辱之意思，此外被告係在埔子派出辦公室內為上
    開辱罵語言，當時係不特定人隨時可進出，顯為多數人得共
    見共聞之狀態，綜前各點，被告公然侮辱犯行洵堪認定。
四、核被告所為，係犯刑法第284條第1項前段之過失傷害罪、第
    309條第1項之公然侮辱罪。又被告無照駕車，因而致人受傷
    ，有關過失傷害罪部分應依道路交通管理處罰條例第86條第
    1項之規定加重其刑。被告所犯上揭2罪，犯意各別，行為互
    異，應分論併罰。原審據以論罪固非無見，惟查原判決就被
    告公然辱侮部分認定被告除在上開派出所有一次犯行外，尚
    有在桃園醫院為另一次犯行。然查告訴人指訴被告在桃園醫
    院罵其「垃圾」一事，除告訴人之指訴外，並無其他證據佐
    證，而證人即當時與告訴人同病房之病患吳千慧、張桂菁均
    證稱只有聽到講話很大聲等語（見原審卷第65-68頁），證
    人洪芯桂（原名乙○○）即吳千慧之婆婆於本院審理時亦證
    稱只聽到吵架之聲音，並未聽到內容等語，是此部分之據據
    不足認定被告有此犯行，惟檢察官認此部分與起訴部分有連
    續犯之裁判上一罪之關係，故不另為無罪之諭知。原審就公
    然侮辱之認定尚有未洽。被告上訴意旨執此指摘原判決此部
    分不當，為有理由，自應由本院將原判決關於被告公然侮辱
    部分撤銷改判。爰審酌被告之素行（無犯罪前科，有台灣桃
    園地方法院檢察署刑案資料查註記錄表、本院被告全國前案
    記錄表可稽）、被告車禍發生後立即將告訴人送至惠民診所
    醫治並付醫藥費用及告訴人在桃園醫院住院期間前往看顧2
    晚，事後因商談賠償損害事宜未成而出言辱罵等一切情狀，
    量處拘役30日，並諭知易科罰金之折算標準。至被告過失傷
    害犯行足堪認定，已如前述，故被告就此指摘原判決此部分
    不當，請求撤銷改判，為無理由，應予駁回。
據上論斷，應依刑事訴訟法第368條、第369條第1項前段、第364
條、第299條第1項前段，道路交通管理處罰條例第86條第1項，
刑法第309條第1項、第41條第1項前段，罰金罰鍰提高標準條例
第1條前段、第2條，判決如主文。
本案經檢察官柯麗鈴到庭執行職務
中　　華　　民　　國　　94　　年　　4 　　月　　15　　日
　　　　　　　　　刑事第十六庭  審判長法　官  曾德水
　　　　　　　　　　　　　　　　　　  法　官  杜惠錦
　　　　　　　　　　　　　　　　　　  法　官  廖紋妤
以上正本證明與原本無異。
不得上訴。
                                      書記官  王增華
中　　華　　民　　國　　94　　年　　4 　　月　　15　　日
附錄：本案論罪科刑法條全文
中華民國刑法第284條第1項
 (過失傷害罪)
因過失傷害人者，處六月以下有期徒刑、拘役或五百元以下罰金
，致重傷者，處一年以下有期徒刑、拘役或五百元以下罰金。
中華民國刑法第309條第1項
公然侮辱人者，處拘役或三百元以下罰金。
